臺灣雲林地方法院刑事判決　　　　　　　　　　　　　　九十年度訴字第四三七號
　　公　訴　人　臺灣雲林地方法院檢察署檢察官
　　被　　　告　甲○○
　　指定辯護人　本院公設辯護人　乙○○
右列被告因違反毒品危害防制條例案件，經檢察官提起公訴（九十年度偵字第一七九
四號），本院判決如左：
    主  文
甲○○共同變造國民身分證，足以生損害於公眾及他人，累犯，處有期徒刑陸月，又
意圖販賣而持有第一級毒品，累犯，處有期徒刑柒年，扣案之天秤壹組沒收之，應執
行有期徒刑柒年肆月，扣案之天秤壹組沒收之。
    事  實
一、甲○○前因違反藥事法、麻醉藥品管理條例、槍砲彈藥刀械管制條例等案件，分
    別經法院判處有期徒刑確定，經接續執行後，於民國八十五年二月十五日假釋出
    獄，於八十八年七月二十九日假釋期滿執行完畢。甲○○因施用毒品案件經通緝
    在案，其欲掩飾通緝身分，即於九十年四月十七日左右，與綽號「阿達」之不詳
    姓名成年男子本於變造國民身分證及駕駛執照之犯意聯絡，由甲○○在其雲林縣
    北港鎮○○路二九八巷八號租處樓下，交付其個人照片二幀，委由綽號「阿達」
    之人，在不詳地點，持不知情李建信所遺失之國民身分證及駕駛執照各一張，將
    李建信上開證件上照片撕掉，分別換貼上甲○○之照片，而變造國民身分證、駕
    駛執照各一張，均足生損害於李建信及戶政機關、監理機關管理上開證件之正確
    性。其後綽號「阿達」之人，於同年四月二十四日，在甲○○上開租處，將上開
    變造完成之國民身分證及駕駛執照各一張交予甲○○。甲○○為施用第一級毒品
    海洛因，於九十年四月二十六日前二、三日，在高速公路嘉義交流道下某處，向
    綽號「阿文」之人，購買新台幣三萬元之第一級毒品海洛因共十包。購買後當日
    ，甲○○竟圖謀營利，另起販賣上開部分海洛因毒品之意圖，而在其中二包裝有
    海洛因之夾鏈帶外側，貼上「客戶用」字樣標籤，其中一包重量不詳，另一包毛
    重０˙五公克，準備販賣該二包海洛因，並將上開海洛因置放於上開租處，伺機
    販賣牟利而持有之，復將供自己施用之海洛因包裝夾鏈帶外側，貼上「自用」字
    樣標籤，以資區分。嗣於同年四月二十六日下午五時許，為警在上開租處逮捕，
    並扣得上開毒品海洛因共十包、分裝毒品用之分裝鏟四支、準備販賣毒品秤重用
    之天秤一組、上開變造之國民身分證、駕駛執照各一張，及甲○○施用毒品所用
    之吸食器等物（甲○○施用毒品案件，另經本院於九十年八月十日，以九十年訴
    字第二八二號判處徒刑確定）。
二、案經雲林縣警察局報告臺灣雲林地方法院檢察署檢察官偵查起訴。
    理  由
一、被告甲○○對右揭變造國民身分證及駕駛執照各一張之犯行坦承不諱，惟矢口否
    認有意圖販賣持有毒品海洛因之犯行，辯稱：我向「阿文」買來就貼有「客戶用
    」字眼了，我是買來吃的，沒有販賣的意思，吃完了忘記丟掉，我沒有問「阿文
    」為何要貼那樣，我也不知道他為何要貼云云。經查：
（一）被告變造之李建信國民身分證及駕駛執照，乃李建信於九十年三月間，在雲林
      縣北港鎮○○路某商店內遺失之情，為證人李建信於偵查中證稱明確，證人丙
      ○○即本件查獲之警員亦於偵查中證述查獲經過屬實。而李建信之上開證件卻
      貼有被告之照片一節，有扣案之上開證件各一張足資佐證，並有其影本，及李
      建信事後補發之國民身分證及駕駛執照影本在卷可稽。上開證件經法官當庭勘
      驗發現：身分證上蓋有鋼印，並有膠模粘封，身分證背面照片黏貼處被撕開，
      駕駛執照右上角照片黏貼處膠模被撕開等情屬實，並筆錄在卷，足認該身分證
      、駕駛執照係原始證件，原有照片被換掉後黏貼被告照片變造而成無誤。被告
      既交付照片委託綽號「阿達」之人變造，其與「阿達」之人就變造上開證件有
      犯意聯絡與行為分擔，應可斷定。
（二）被告持有之上開海洛因用途如何，據被告於警訊中自白：「我準備吸食自用的
      ，重量是我買來的時候就分裝好了」，「貼上【自用】是我自己要使用，【客
      戶用】是我準備販賣的」，「（扣案）天秤是剛買準備販賣毒品秤重量用的，
      監視器要看是否有警方前來查緝，或朋友來找要過濾監視看的」，「（警方查
      獲之分裝袋【殘渣袋】有一包貼上【客戶用】內只剩下殘渣，其餘之毒品你販
      售給何人？）我自己吸食剩下的，並沒有賣給客戶」，「我才準備要販賣毒品
      就被警方查獲，尚未賣出去」各等語。其於檢察官訊問中，又供承：「皮包內
      有貼客戶用及自己用，客戶用準備賣掉」，「（扣案海洛因、安非他命何用途
      ？）我自己要施用，貼客戶準備要賣，但找不到買主都自己施用」，「（天秤
      一組何用途？）秤重量，原準備分裝找買主賣」各等語。於警方第二次在雲林
      監獄訊問被告時，被告又供稱：「（你於何時向【阿文】購買該批毒品？）是
      被警方於四月二十六日查獲前的二、三天，在嘉義高速公路交流道下某日傍晚
      約十九時許約定【阿文】交易，共向【阿文】購買新台幣三萬元」，「你於第
      一次警訊筆錄時供稱貼上【客戶用】之毒品是準備販賣，所說是否實在？）實
      在」各等語。再參諸附於警訊卷之扣案海洛因照片，均可見上開夾鏈帶外側，
      確實有二包貼有「客戶用」字樣、一包貼有「自用」字樣之標籤，其中一包「
      客戶用」之夾鏈袋內，及另一包「自用」之夾鏈袋內，均尚有些許白粉，甚為
      明顯。證人丙○○即本案查獲之警員亦到庭證稱：查獲毒品我有看過，是如照
      片所示，當初有二包貼有客戶用字眼，一包剩下０˙五公克（毛重），一包是
      空的殘渣袋，至於貼自用的只有一包，其餘都已分裝好了，但沒有貼小標籤，
      被告也沒有說明用途等語，亦足明上開扣案海洛因包裝之真實性，並可明被告
      所供尚未賣出海洛因係自己施用等語之可信。此外，復有扣案之上開天秤一組
      等物可資佐證。上開扣案之海洛因經送驗結果，法務部調查局標示為Ｈ（十）
      者十包均含第一級毒品海洛因成分，合計淨重五˙六七公克（包裝重二˙五九
      公克），純度百分之四一˙二三，純質淨重二˙三四公克之情，有法務部調查
      局鑑定通知書一份在卷可詳，並有法務部函送地檢署之海洛因包裝情形之照片
      附卷可徵。又扣案之分裝鏟子四支經送驗結果，亦認均殘留有海洛因及甲基安
      非他命成分，有憲兵司令部刑事鑑識中心鑑驗通知書在卷足憑。而上開海洛因
      毒品係被告向同一人於同一時地購買，購買後被告若真有自己施用，別無他圖
      ，實不必費周章在夾鏈袋上貼有「客戶用」、「自用」之標籤，且上開用詞意
      涵均甚為清楚，難以想見係其他意思之代稱，被告亦無其他身理或心理之差異
      而無法理解該等字樣之用意，是被告之上開自白，自屬實在。另外，被告於警
      方第二次訊問中又供稱：（毒品分裝袋貼上「自用」及「客戶用」是誰寫的，
      誰貼的？）是上游毒販「阿文」寫的，我再將貼紙貼上等語，雖被告當庭書寫
      附卷之「客戶用」、「自用」之筆跡，經核與照片所示上開字跡不符，而無從
      確定是由被告所寫，且被告上開供詞，亦無從全然相信，惟可以確定被告係購
      買後之不久，即貼上上開標籤，從而被告係在購買後之當日，即有販賣毒品之
      意圖而貼上該等標籤，應可斷定。綜上可見，被告顯原係購買毒品施用，後起
      意販賣毒品，而將包裝毒品之夾鏈帶貼上「客戶用」、「自用」以資區分，「
      客戶用」之毒品海洛因，即為被告事後貼上準備販賣之用，惟尚未販賣即為警
      查獲無疑。
（三）被告雖以前詞置辯，然其於警方第二次訊問時，業已供稱上開標籤係伊所貼，
      其於本院審理中，卻又辯稱買來標籤已經貼好了云云。對貼標籤之用途，於警
      方第二次訊問中辯稱：質量純一點的自己要留著用，上面貼自用，質量差一點
      就貼上客戶用以便區別云云，惟其於本院審理中，卻又辯稱：我沒有問「阿文
      」為何要貼，不知道他為何要貼云云，所辯均前後矛盾不清。況且，被告前於
      八十八年間因販賣毒品案件，經本院判處有期徒刑八年確定在案，有本院八十
      九年訴字第一二五號判決書、台灣高等法院被告全國前案紀錄表在卷足稽，其
      不可能不知道毒品夾鏈袋上貼有「客戶用」字樣之危險性，若綽號「阿文」之
      人真早已貼好上開標籤，被告於收受後撕掉上開標籤乃輕而易舉之事，實不可
      能置之不理，是被告上開辯詞，均難採信。另被告對上開警訊及檢察官訊問時
      自白之任意性，辯稱：我當時毒癮發作，所以我說什麼也沒有印象云云，然證
      人丙○○即製作警訊筆錄之人則到庭結稱被告當時意識清楚等語，本院復觀之
      卷附之警、偵訊筆錄內容均屬詳實，被告於查獲當日夜間八時二十分許，不願
      接受警方訊問，而延至次日上午十時許，才接受警方訊問之事實，均有上開警
      訊筆錄可參，並無徵兆顯示被告毒癮發作而胡言亂語之情事。被告對其上開自
      白是否經不當方式取得一節，於庭訊中亦無法說明。是被告否認其自白任意性
      之說辭，無從取信。
（四）本件事證明確，被告犯行堪以認定，其就毒品案件部分之辯詞，均係卸責之詞
      ，不足為信，自應依法論科。
二、核被告所為，係犯刑法第二百十二條之變造國民身分證罪、變造駕駛執照罪、毒
    品危害防治條例第五條第一項之意圖販賣而持有第一級毒品罪。被告一變造行為
    變造國民身分證及駕駛執照，係觸犯二罪名，為想像競合犯，因變造國民身分證
    難度較高，犯罪情節較重，應以一變造國民身分證罪論。被告所犯刑法第二百十
    二條之罪，與綽號「阿達」之人有犯意聯絡，行為分擔，為共同正犯。又被告所
    犯上開二罪，犯意個別，罪名互殊，應予分論併罰。被告前因違反藥事法、麻醉
    藥品管理條例、槍砲彈藥刀械管制條例等案件，分別經法院判處有期徒刑確定，
    經接續執行後，於八十五年二月十五日假釋出獄，於八十八年七月二十九日假釋
    期滿執行完畢，有上開前案紀錄表可考，其於五年內再犯本案，為累犯，依法均
    加重其刑（意圖販賣而持有第一級毒品罪之法定刑為無期徒刑部分不得加重）。
    查被告雖犯毒品案件前科累累，有上開前案紀錄表可明，惟其於本案，意圖販賣
    而持有之毒品數量僅二包，且其中一包毛重０˙五公克，另一包雖重量不詳，但
    為警查獲之際，亦因被告自己施用而僅剩殘渣袋一只，前均已敘明，可見持有毒
    品之數量為數甚少，其中一包殘渣袋已無從交易，另一包毛重０˙五公克雖仍有
    交易可能，但犯罪所得及所生之危害信亦屬低淺，是就犯罪情節觀之，情輕法重
    ，被告尚有可資憫恕之處，若科以最低法定刑度（十年以上有期徒刑），猶嫌過
    重，是就其所犯意圖販賣而持有第一級毒品罪部分，依法酌減其刑，並先加後減
    （無期徒刑部分不得加重）。爰審酌被告犯後坦承部分犯行，態度尚稱良好，然
    於通緝期間，又仍一再觸犯毒品案件，且前科累累，均足見其品行不端，惟念及
    其於警訊偵查中坦白認錯，於本案變造證件之犯罪情節並非嚴重，及上開酌減情
    事等一切情狀，各量處如主文所示之刑，並定其應執行刑。扣案之天秤一組，為
    被告所有，且為供被告預備販賣毒品所用之物，業據被告供明在卷，依法宣告沒
    收之。至於警方於查獲當日扣案之海洛因十包、分裝鏟四支等物，業經本院以九
    十年訴字第二八二號判決沒收確定在案，且除扣案之天秤一組外，均為檢察官沒
    收銷燬或沒收執行完畢等情，為法官調取地檢署九十年執字第一四０九號卷宗全
    卷（內含本院九十年訴字第二八二號卷宗）核閱屬實，並有地檢署沒收物品處分
    命令一份在卷可參，是就上開海洛因毒品及分裝鏟等物，不另為沒收銷燬或沒收
    之諭知。另扣案之變造身分證及駕駛執照，除其上之被告照片外，乃李建信遺失
    之證件原本，當非被告所有，爰亦不為沒收之諭知。
三、公訴意旨另以：被告於九十年四月二十四日在上開租處收受綽號「阿達」之人所
    變造之國民身分證及駕駛執照，因而認被告另犯有刑法第三百四十九條第一項之
    收受贓物罪。查上開證件固係被害人李建信所遺失，然綽號「阿達」是如何取得
    上開證件，是不法取得亦或和平公然取得，並無證據可佐，亦即，上開證件是否
    因犯罪所得之物，除被害人李建信之陳述外，別無其他證據可認有犯罪介入而取
    得，是上開證件是否贓物，尚屬無從認定。是就此部分，自難以收受贓物罪相繩
    。惟此部份犯罪與上開犯罪事實，檢察官認有裁判上一罪之關係，爰不另為無罪
    之諭知
據上論斷，應依刑事訴訟法第二百九十九條第一項前段，毒品危害防制條例第五條第
一項，刑法第十一條前段、第二十八條、第五十五條、第五十九條、第四十七條、第
五十一條第五款、第三十八條第一項第二款，罰金罰鍰提高標準條例第一條前段，判
決如主文。
中      華      民      國      九十一      年    一    月    二十二    日
                                        臺灣雲林地方法院刑事第一庭
                                            法  官  侯  廷  昌
右正本證明與原本無異。
如不服本判決，應於判決送達後十日內向本院提出上訴狀( 應附繕本 )。
                                            書記官  李  清  龍
中      華      民      國      九十一      年    一    月    二十二    日
中華民國刑法第二百一十二條
 (偽造變造特種文書罪)
偽造、變造護照、旅券、免許證、特許證及關於品行、能力服務或其他相類之證書、
介紹書，足以生損害於公眾或他人者，處一年以下有期徒刑、拘役或三百元以下罰金
。
毒品危害防制條例第五條
意圖販賣而持有第一級毒品者，處無期徒刑或十年以上有期徒刑，得併科新台幣七百
萬元以下罰金。
意圖販賣而持有第二級毒品者，處五年以上有期徒刑，得併科新台幣五百萬元以下罰
金。
意圖販賣而持有第三級毒品者，處三年以上十年以下有期徒刑，得併科新台幣三百萬
元以下罰金。
意圖販賣而持有專供製造或施用毒品之器具者，處五年以下有期徒刑，得併科新台幣
一百萬元以下罰金。
